臺灣嘉義地方法院刑事判決　　　　　　　　94年度訴字第65號
公　訴　人　臺灣嘉義地方法院檢察署檢察官
被　　　告　乙○○
　　　　　　　　　　　(現於臺灣嘉義看守所執行強制戒治中
上列被告因違反槍砲彈藥刀械管制條例案件，經檢察官提起公訴
(93年度偵字第7293號)，本院於行準備程序時訊問被告，被告為
有罪之陳述，由本院合議庭裁定由受命法官獨任行簡式審判程序
審理後，判決如下：
    主  文
乙○○未經許可，持有可發射子彈具有殺傷力之改造手槍，處有
期徒刑壹年月，併科罰金新臺幣陸萬元，罰金如易服勞役，以
新臺幣玖佰元即銀元佰元折算壹日。扣案之仿BERETTA廠M9型
半自動手槍製造之改造手槍壹枝 (含彈匣壹個，槍枝管制編號為
：0000000000號)沒收；又連續乘他人急迫貸以金錢，而取得與
原本顯不相當之重利，處有期徒刑肆月，扣案之「丙○○」身分
證影本壹張及「丙○○」所簽發票號CH424940號、面額萬元之
本票壹張，均沒收。應執行有期徒刑壹年陸月，併科罰金新臺幣
陸萬元，罰金如易服勞役，以新臺幣玖佰元即銀元佰元折算壹
日，扣案之仿BERETTA廠M9型半自動手槍製造之改造手槍壹枝 (
含彈匣壹個，槍枝管制編號為：0000000000號)，以及「丙○○
」身分證影本壹張及「丙○○」所簽發票號CH424940號、面額
萬元之本票壹張，均沒收。
    事  實
一、乙○○前於民國87年間因違反槍砲彈藥刀械管制條例案件，
    經本院於88年12月31日以87年度訴字第730號判決判處有期
    徒刑1年6月確定；又於88年間因偽造有價證券罪，經本院於
    90年1月15日以88年度訴字第385號判決判處有期徒刑1年8月
    確定；又於88年間因偽造文書罪，經本院於90年10月29日以
    89年度訴字第422號判決判處有期徒刑1年2月確定，上開3案
    嗣定應執行有期徒刑4年2月，於92年12月30日縮短刑期假釋
    出監並交付保護管束，現尚在假釋期間 (縮刑期滿日期為95
    年11月23日)。詎仍不知悔改，明知可發射子彈具有殺傷力
    之改造玩具手槍屬於槍砲彈藥刀械管制條例所列管之槍砲，
    未經主管機關許可，不得無故持有，竟仍於93年9月上旬某
    日某時許，在嘉義市○○路附近，向姓名年籍不詳綽號「企
    鵝」之成年男子以新台幣 (下同)五萬元之代價，購得如附
    表編號1所示具殺傷力仿BERETTA廠M9型半自動手槍製造之改
    造手槍1枝 (含彈匣1個，槍枝管制編號0000000000號)，及
    如附表編號2、3、4所示不具殺傷力之玩具手槍1枝及子彈10
    顆後 (其中編號2、4之槍、彈係綽號「企鵝」之成年男子無
    償贈予乙○○)，將之攜回嘉義縣中埔鄉和睦村20鄰公館73
    之28號住處之房間天花板內藏置，而未經許可持有之。另基
    於重利之概括犯意，先後於93年10月30日某時許，在臺南縣
    佳里鎮郵局附近，及同年11月20日晚上9時許，在嘉義市○
    區○○街86巷11號，趁丙○○、甲○○等人急需現金週轉之
    際，各貸與3萬元，並先扣除6千元之利息，實際交付2萬4千
    元之現金，約定本金、利息以每日1千元計算，3個月償還至
    3萬元，復要求丙○○、甲○○書立本票及交付國民身分證
    影本等以為擔保，而取得與原本顯不相當之重利。嗣於93
    年12月14日下午6時50分許，在嘉義市○區○○路與四維路
    口為警當場查獲，並扣得乙○○所有如附表編號1所示具殺
    傷力之改造手槍1枝 (含彈匣1個)，以及其所有供犯罪所用
    之丙○○之身分證影本1張及丙○○所簽發票號CH424940號
    、面額3萬元之本票1張，而偵知上情。
二、案經嘉義市警察局第一分局報請臺灣嘉義地方法院檢察署檢
    察官偵查起訴。
    理  由
一、程序方面：按除被告所犯為死刑、無期徒刑、最輕本刑為3
    年以上有期徒刑之罪或高等法院管轄第一審案件者外，於法
    院行準備程序進行中，被告先就被訴事實為有罪之陳述時，
    審判長得告知被告簡式審判程序之旨，並聽取當事人、代理
    人、辯護人及輔佐人之意見後，裁定進行簡式審判程序；且
    受命法官行準備程序，與法院或審判長有同一之權限；又簡
    式審判程序之證據調查，不受刑事訴訟法第159條第1項、第
    161條之2、第161條之3、第163條之1及第164條至第170條規
    定之限制，刑事訴訟法第273條之1第1項、第279條第2項前
    段、第273條之2分別定有明文。查本件被告乙○○所犯為死
    刑、無期徒刑、最輕本刑為3年以上有期徒刑以外之罪，且
    非高等法院管轄第一審之案件，經本院受命法官行準備程序
    時，被告就被訴事實為有罪之陳述後，復經本院合議庭裁定
    由受命法官獨任行簡式審判程序，是其證據之調查，自不受
    刑事訴訟法第159條第1項、第161條之2、第161條之3、第16
    3條之1及第164條至第170條規定之限制，合先敘明。
二、右揭被告乙○○於前揭時、地持有如附表編號1所示具殺傷
    力之改造手槍1枝及趁被害人丙○○、甲○○等人急需現金
    週轉之際，先後各貸與3萬元，並因此取得與原本顯不相當
    之重利等情，均業據被告於本院審理時供承不諱 (見本院卷
    第67頁94年2月22日審判筆錄)，核與被害人甲○○於警訊、
    偵查中供述向被告借貸之情節相符 (分別見警卷第9至15頁
    、偵查卷第22頁)，且有搜索扣押筆錄、扣押物品目錄表、
    被害人丙○○之身分證影本及其所簽發票號CH424940號、面
    額3萬元之本票各1紙，以及被告為警查獲時所拍攝之照片10
    張等在卷可稽 (見警卷第21至29頁)，復有如附表編號1所示
    之改造手槍1枝扣案足資佐證，而上開扣案改造手槍經送內
    政部警政署刑事警察局(下簡稱刑事警察局)鑑定結果，認為
    ：「送鑑改造手槍1枝 (槍枝管制編號0000000000號)，認係
    由仿BERETTA廠M9型半自動手槍製造之玩具手槍換裝土造金
    屬槍管而成之改造手槍 (含彈匣1個)，機械性能良好，可擊
    發適用子彈，認具殺傷力」等情，有刑事警察局94年1月14
    日刑鑑字第0000000000號槍彈鑑定書1份在卷可按 (見偵查
    卷第26至30頁)，堪認被告持有之上開改造手槍，確屬槍砲
    彈藥刀械管制條例所管制之可發射子彈具有殺傷力之槍枝無
    訛；而被告先後貸款予被害人丙○○、甲○○所收取之利息
    換算年利率均遠已超過民法所規定年利率不得超過百分之20
    之最高限制，被害人丙○○、甲○○等人苟非出於急迫，當
    不致向被告借此高利貸款，衡諸目前社會之借貸習慣、金融
    市場動態等客觀標準，堪認被告顯係乘被害人丙○○、甲○○等人急迫之機會而取得與原本顯不相當之重利無訛，益證
    被害人甲○○之指述非虛，被告之自白核與事實相符，足以
    採信，從而，本件事證明確，其違反槍砲彈藥刀械管制條例
    及重利之犯行，均堪認定。
三、按被告乙○○行為後，槍砲彈藥刀械管制條例業經總統於94
    年1月26日以華總一義字第09400010101號令修正公布，並自
    94年1月28日生效施行，修正前槍砲彈藥刀械管制條例第11
    條第4項之未經許可持有可發射子彈具有殺傷力之各式槍砲
    罪業經刪除，移至新法第8條第4項，除將舊法規定之「槍砲
    」修正為「槍枝」外，並將刑罰由1年以上7年以下有期徒刑
    提高為處3年以上10年以下有期徒刑，比較新舊法結果，以
    舊法對於被告較為有利，自應依刑法第2條第1項但書之規定
    ，適用修正前之槍砲彈藥刀械管制條例第11條第4項之規定
    處斷，公訴人未及比較適用，尚有未洽，併予敘明。是核被
    告所為，係犯修正前槍砲彈藥刀械管制條例第11條第4項之
    未經許可持有其他可發射子彈具有殺傷力之槍枝罪，及刑法
    第344條之重利罪。按槍砲彈藥刀械管制條例所規定之持有
    行為，其持有之繼續，為行為之繼續，而非狀態之繼續，亦
    即一經持有該條例所規定之槍砲、彈藥或刀械，其犯罪即已
    成立，但其完結須繼續至持有行為終了時為止，是被告所為
    係屬繼續犯之單純一罪。其先後之重利犯行，時間緊接，所
    犯係構成要件相同之罪，為連續犯，爰依刑法第56條規定以
    一罪論，並加重其刑。被告所犯上開2罪間，犯意個別，行
    為互殊，應予分論併罰。再檢察官就犯罪事實一部起訴者，
    其效力及於全部，刑事訴訟法第267條定有明文，本件公訴
    人起訴事實雖未敘及被告前揭借貸予被害人丙○○，而收取
    與原本顯不相當重利之犯行，然該部分事實與公訴人起訴之
    犯罪事實既有連續犯之裁判上一罪關係，應為起訴效力所及
    ，復經檢察官於本院審理時當庭表示併案審理，基於審判不
    可分原則，本院自應併予審理，附此敘明。又按槍砲彈藥刀
    械管制條例第18條第1項係規定自首之情形，並依其是否已
    將槍械、彈藥移轉他人持有，而分別規定未經移轉持有者，
    應報繳其持有之全部槍械、彈藥；已移轉持有者，應據實供
    述全部槍械、彈藥之來源或去向，並因而查獲，始能減免其
    刑。第4項係規定自白之情形，必須於偵查或審判中自白，
    並供述全部槍械、彈藥之來源及去向，因而查獲或因而防止
    重大危害治安事件之發生者，始能減免其刑。第4項既謂「
    並」供述全部槍砲、彈藥、刀械之來源「及」「去向」，自
    係指已將槍械、彈藥移轉與他人持有之情形而言，不包括仍
    為自己持有之情形在內，此觀同條第1項後段係指已移轉他
    人持有之情形始有「去向」可明，則本案被告於案發後並未
    移轉其持有之上開改造手槍，尚無依該條第4項減免其刑之
    餘地，附此敘明。爰審酌被告前於87年間因違反槍砲彈藥刀
    械管制條例案件，經本院於88年12月31日以87年度訴字第
    730號判決判處有期徒刑1年6月確定；又於88年間因偽造有
    價證券罪，經本院於90年1月15日以88年度訴字第385號判決
    判處有期徒刑1年8月確定；又於88年間因偽造文書罪，經本
    院於90年10月29日以89年度訴字第422號判決判處有期徒刑1
    年2月確定，上開3案嗣定應執行有期徒刑4年2月，於92年12
    月30日縮短刑期假釋出監並交付保護管束，現尚在假釋期間
    (縮刑期滿日期為95年11月23日)，有臺灣嘉義地方法院檢察
    署刑案資料查註紀錄表、臺灣高等法院被告全國前案紀錄表
    各1份附卷可按，竟再犯本案，足見其輕忽法律之程度，惡
    性顯非輕微，及被告於目前社會治安因槍枝氾濫而日益惡化
    之際，猶非法持有改造手槍，嚴重威脅社會治安，惟其持有
    前開改造手槍之時間非長，復無持上開改造手槍犯案，又其
    身強力壯卻不思正途，剝奪經濟弱者，坐享重利，所生危害
    匪淺，惟到庭後尚能坦認犯行，堪認有具體悔過之態度及其
    他一切情狀，量處如主文所示之刑，並就科處罰金部分諭知
    易服勞役之折算標準，及定其應執行之刑，以資儆懲。扣案
    如附表編號1所示之仿BERETTA廠M9型半自動手槍製造之改造
    手槍1枝 (含彈匣1個，槍枝管制編號0000000000號)，為違
    禁物，應依刑法第38條第1項第1款規定宣告沒收之。另扣案
    之丙○○之身分證影本1張及丙○○所簽發票號CH424940號
    、面額3萬元之本票1張，均為被告所有，且為其犯重利罪所
    用之物，業據其供明在卷 (見本院卷第67頁94年2月22日審
    判筆錄)，爰依刑法第38條第1項第2款宣告沒收之。至扣案
    如附表編號2、3、4所示之玩具手槍1枝及改造子彈10顆，雖
    係被告所有，然上開槍、彈均不具殺傷力乙情，業經刑事警
    察局鑑定在案，亦有上開槍彈鑑定書1份附卷可按 (鑑定結
    果詳如附表所示)，故非違禁物，爰不另為沒收之諭知。
據上論斷，依刑事訴訟法第273條之1第1項、第299條第1項前段
，修正前槍砲彈藥刀械管制條例第11條第4項，刑法第11條前段
、第2條第1項但書、第56條、第344條、第51條第5款、第42條第
2項、第38條第1項第1款、第2款，罰金罰鍰提高標準條例第1條
前段、第2條，現行法規所定貨幣單位折算新台幣條例第2條，判
決如主文。
本案經檢察官古富祺到庭執行職務。
中　　華　　民　　國　　94　　年　　2 　　月　　25　　日
                  臺灣嘉義地方法院刑事第五庭
                          法  官  黃  仁  勇
右正本證明與原本無異。
如不服本判決，應於判決送達後10日內向本院提出上訴狀 (應附
繕本)。告訴人或被害人如對於本判決不服者，應具備理由請求
檢察官上訴，其上訴期間之計算係以檢察官收受判決正本之日期
為準。
中　　華　　民　　國　　94　　年　　2 　　月　　25　　日
                          書記官  吳  明  蓉
附表：
┌─┬─────────┬─┬────────────┐
│編│  物  品  名  稱  │數│   鑑  定  結  果       │
│號│                  │量│                        │
├─┼─────────┼─┼────────────┤
│1 │送鑑改造手槍 (槍枝│1 │機械性能良好，可擊發適用│
│  │管制編號0000000000│枝│子彈，認具殺傷力 (刑事警│
│  │號)，認係由仿BERE │  │察局94年1月14日刑鑑字第0│
│  │TTA廠M9型半自動手 │  │000000000號槍彈鑑定書， │
│  │槍製造之玩具手槍換│  │偵查卷第27頁)。         │
│  │裝土造金屬槍管而成│  │                        │
│  │之改造手槍(含彈匣1│  │                        │
│  │個)。             │  │                        │
├─┼─────────┼─┼────────────┤
│2 │送鑑模型槍 (槍枝管│1 │經檢視槍管內具阻鐵，無法│
│  │制編號0000000000號│枝│供發射彈丸使用，認不具殺│
│  │)，認係仿GLOCK廠17│  │傷力(刑事警察局94年1月14│
│  │型半自動手槍製造之│  │日刑鑑字第0000000000號槍│
│  │玩具手槍(含彈匣1個│  │彈鑑定書，偵查卷第27頁) │
│  │)。               │  │。                      │
├─┼─────────┼─┼────────────┤
│3 │送鑑改造子彈 (成品│4 │採樣1顆試射，無法擊發， │
│  │)，認均係由玩具金 │顆│認不具殺傷力(刑事警察局9│
│  │屬彈殼加裝直徑約5m│  │4年1月14日刑鑑字第093025│
│  │m金屬彈頭組合而成 │  │2520號槍彈鑑定書，偵查卷│
│  │之改造之彈。      │  │第27、28頁)。           │
├─┼─────────┼─┼────────────┤
│4 │送鑑改造子彈 (半成│6 │欠缺火藥、金屬彈頭，非為│
│  │品)，認均係由玩具 │顆│子彈完整結構，認均不具殺│
│  │金屬彈殼加裝底火帽│  │傷力 (刑事警察局94年1月 │
│  │而成。            │  │14日刑鑑字第0000000000號│
│  │                  │  │槍彈鑑定書，偵查卷第28頁│
│  │                  │  │)。                     │
└─┴─────────┴─┴────────────┘
附錄本判決論罪科刑法條全文：
(1)修正前槍砲彈藥刀械管制條例第11條：
未經許可，製造、販賣或運輸第4條第1項第1款所稱其他可發射
金屬或子彈具有殺傷力之各式槍砲者，處5年以上有期徒刑，併
科新臺幣1千萬元以下罰金。
未經許可，轉讓、出租或出借前項所列槍砲者，處3年以上10年
以下有期徒刑，併科新臺幣7百萬元以下罰金。
意圖供自己或他人犯罪之用，而犯前2項之罪者，處無期徒刑或
7年以上有期徒刑，併科新臺幣1千萬元以下罰金。
未經許可，持有、寄藏或意圖販賣而陳列第1項所列槍砲者，處
1年以上7年以下有期徒刑，併科新臺幣7百萬元以下罰金。第1項
至第3項之未遂犯罰之。
(2)刑法第344條：
乘他人急迫、輕率或無經驗貸以金錢或其他物品，而取得與原本
顯不相當之重利者，處1年以下有期徒刑、拘役或科或併科1千元
以下罰金。
